【裁判字號】    95,壢簡,2308
【裁判日期】    951222
【裁判案由】    偽造文書
【裁判全文】
臺灣桃園地方法院刑事判決            95年度壢簡字第2308號
公  訴  人  臺灣桃園地方法院檢察署檢察官
被      告  甲○○  ○○○  ○.
                    40歲民.
                    泰國
                    （
上列被告因偽造文書案件，經檢察官聲請以簡易判決處刑（95年
度偵字第24517號），被告自白犯罪，檢察官聲請改依協商程序
判決，本院判決如下：
    主  文
SAE MIE PHAIROT （中文譯名李明祥）共同偽造公印文，處有期
徒刑月，如易科罰金，以佰元（即新臺幣玖佰元）折算壹日
；又共同行使偽造之中華民國外僑居留證，足以生損害於公眾，
處有期徒刑月，如易科罰金，以新臺幣壹仟元折算壹日。扣案
之偽造中華民國外僑居留證壹張（統一證號：HC00000000M 號，
含偽造之內政部公印文壹枚、SAE MIE PHAIROT 相片壹張）沒收
。應執行有期徒刑肆月，如易科罰金，以佰元（即新臺幣玖佰
元）折算壹日。扣案之偽造中華民國外僑居留證壹張（統一證號
：HC00000000M 號，含偽造之內政部公印文壹枚、SAE MIE PHAI
ROT 相片壹張）沒收。
    事實及理由
一、犯罪事實：SAE MIE PHAIROT （中文譯名李明祥，下稱李明
    祥）係泰國籍人士，於民國90年1 月間，因與國人楊美定結
    婚合法申請入境來臺依親，原居留地址係在臺南縣永康鄉○
    ○街128 巷25弄18號，其明知居留臺灣期限僅至93年8 月3
    日止，詎李明祥於93年（聲請書誤載為95年）5 月17日與楊
    美定離婚後，為繼續留在臺灣工作賺取工資，竟於94年11月
    間某日，在桃園縣蘆竹鄉某餐廳內，以新臺幣10,000元之代
    價，提供本人照片予真實姓名年籍不詳之泰國籍男子，共同
    基於偽造公印文及行使偽造特種文書之犯意聯絡，由該泰國
    籍男子偽造上蓋印有內政部公印文之外僑字樣居留證統一編
    號：HC00000000M 號、居留地址在桃園縣龍潭鄉○○路190
    號、居留期限為96年8 月3 日之中華民國外僑居留證（李明
    祥本人真正之外僑居留證號碼為HC00000000號、居留期限係
    至93年8 月3 日止），再由該泰國籍男子將該偽造之居留證
    交予李明祥持用。其後，李明祥於95年11月22日15時許，在
    桃園縣桃園市監理站前遭警盤查，遂持該偽造之居留證供警
    方人員查核身分，而行使該偽造之居留證，足生損害於行政
    機關對於外僑居留管理之正確性，惟當場經警發現為偽造證
    件而查獲，並扣得該偽造之中華民國外僑居留證1 張。案經
    桃園縣政府警察局桃園分局報請臺灣桃園地方法院檢察署檢
    察官偵查後聲請簡易判決處刑。
二、證據：
  (一)被告李明祥於本院調查程序中之自白。
  (二)外僑居留資料查詢- 明細內容顯示畫面1 紙、扣押目錄清
      單1 紙、偽造之外僑居留證照片2 張。
  (三)桃園縣政府警察局95年11月28日桃警外字第0950021529號
      函。
  (四)扣案之偽造中華民國外僑居留證1 張。
三、本件被告李明祥所犯為死刑、無期徒刑、最輕本刑3 年以上
    有期徒刑以外之罪或高等法院管轄第一審案件以外之罪，經
    被告於準備程序就被訴事實為有罪之陳述，經告知簡式審判
    程序之旨，並聽取被告及檢察官之意見後，經本院合議庭依
    刑事訴訟法第273 條之1 規定，裁定改依簡式審判程序，並
    由受命法官獨任審理，核先敘明。
四、本件被告已認罪，經檢察官與被告於準備程序達成協商之合
    意，其合意內容為：被告偽造公印文部分，願受科刑範圍為
    有期徒刑3 月之宣告；被告行使偽造特種文書部分，願受科
    刑範圍為有期徒刑3 月之宣告；應執行有期徒刑4 月。（犯
    罪事實亦經公訴檢察官更正如前所述。）經查，上開協商合
    意並無刑事訴訟法第455 條之1 第1 項所列情形之一，檢察
    官聲請改依協商程序而為判決，本院爰不經言詞辯論，於協
    商合意範圍內為協商判決。
五、附記事項一：刑法及刑法施行法部分條文業經修正公布，並
    均於95年7 月1 日施行。修正後刑法第2 條第1 項之規定，
    係規範行為後法律變更所生新舊法律比較適用之準據法，於
    修正後刑法施行後，應適用修正後刑法第2 條第1 項規定之
    從舊從輕之原則為比較；修正後刑法第2 條第2 項，則為同
    條第1 項之特別規定，於修正後刑法施行後，關於非拘束人
    身自由之保安處分，應依修正後刑法第2 條第2 項之規定，
    適用裁判時之法律。又修正後刑法第35條，乃刑之重輕之法
    定次序與標準，應適用裁判時之修正後刑法第35條之規定。
    修正後刑法第2 條第1 項係採從舊從輕原則，適用最有利於
    行為人之法律。既曰法律，自較刑之範圍為廣；除法律有特
    別規定者（如修正後刑法第2 條第2 項非拘束人身自由之保
    安處分適用裁判時法，又如修正後刑法施行法第3 條之1 第
    3 項、第6 條之1 、第9 條之3 規定之情形），應依其規定
    ；或事關執行之緩刑之宣告，或犯罪在刑法修正施行前，自
    首在刑法施行後之自首部分，或程序之規定（程序從新，如
    刑法第40條沒收宣告之程序規定），應適用裁判時之修正後
    刑法之規定外；依修正後刑法第2 條第1 項比較時，應就罪
    刑有關之共犯、未遂犯、連續犯、牽連犯、結合犯，以及累
    犯加重，自首減輕暨其他法定加減原因（如身分加減）與加
    減例等一切情形，綜其全部之結果而為比較後，整個之適用
    ，不能割裂而分別適用有利益之條文。關於易科罰金之折算
    標準、易服勞役之折算標準及期限、罰金與死刑是否併予執
    行、多數有期徒刑定應執行之刑時之最高刑期之限制等之修
    正，事涉行為人易刑折算標準金額之多寡與期限之長短及定
    執行刑時能否就罰金刑併予執行或有期徒刑定應執行之刑時
    最高度之限制，亦均屬應依修正後刑法第2 條第1 項比較適
    用法律之範圍。拘束人身自由之保安處分，並非屬修正後刑
    法第2 條第2 項規定應適用裁判時法之範圍，除有特別規定
    者外，亦屬應依修正後刑法第2 條第1 項比較適用法律之範
    圍；從刑附屬於主刑，除法律有特別規定者外，依主刑所適
    用之法律（以上參考最高法院95年5 月23日刑事庭第8 次會
    議決議及最高法院24年上字第4634號、24年上字第5292號、
    27年上字第2615號判例）。經查：
(一)本件被告於行為後法律有變更，關於刑法第212 條之偽造特
    種文書罪之法定罰金刑部分，由原定貨幣單位銀元300 元以
    下罰金，並依罰金罰鍰提高標準條例第1 條前段規定提高為
    10倍（提高後折算為新臺幣9,000 元以下罰金），經依修正
    後刑法施行法第1 條之1 第1 項、第2 項前段規定，修正為
    貨幣單位為新臺幣，並就所定數額提高為30倍，亦即修正為
    新臺幣9,000 元以下罰金；而法定罰金刑最低度部分，由修
    正前刑法第33條第5 款規定為銀元1 元以上，依罰金罰鍰提
    高標準條例第1 條前段提高為10倍（提高後折算為新臺幣30
    元），修正後刑法第33條第5 款則修正為新臺幣1,000 元以
    上，以百元計算，是關於修正之罰金刑最高度部分，行為時
    法與裁判時法輕重相同，行為時法並無不利於被告情形，而
    就修正之罰金刑最低度部分，行為時法較有利於被告。
(二)刑法第28條共犯之規定，修正前刑法第28條規定：「二人以
    上共同實施犯罪之行為者，皆為正犯。」，修正後刑法第28
    條規定：「二人以上共同實行犯罪之行為者，皆為正犯。」
    ，亦屬法律變更，行為時法並無不利於被告情形。
(三)被告95年11月22日所為之行使偽造外僑居留證部分，其犯罪
    時間係在刑法修正公布施行後，自應適用修正後之現行刑法
    ，惟被告於94年11月間偽造公印文之犯行係在刑法修正公布
    施行前，兩者間雖具有方法與目的之關係，依修正前刑法第
    55條規定原應論以牽連犯，惟牽連犯之方法行為在舊法時，
    目的行為新法施行後時，因前行為依新法第2條 第1 項規定
    適用有利於被告之舊法或新法，後行為又僅能逕用新法，兩
    行為已無從一併適用舊法成立牽連犯，上開2 罪應合併處罰
    ，臺灣高等法院暨所屬法院因應新修正刑法施行座談會研討
    第8 號結論要旨可資參照。故本件被告偽造公印文及行使偽
    造外僑居留證之犯行應分論併罰。又修正前刑法第51條第5
    款規定：「數罪併罰，分別宣告其罪之刑，依左列各款定其
    應執行者：宣告多數有期徒刑者，於各刑中之最長期以上，
    各刑合併之刑期以下，定其刑期。但不得逾20年」，修正後
    刑法第51條第5 款規定：「宣告多數有期徒刑者，於各刑中
    之最長期以上，各刑合併之刑期以下，定其刑期，但不得逾
    30年」，則修正後之規定，將宣告多數有期徒刑定執行刑之
    上限，由修正前之不得逾20年，提高為不得逾30年，其餘則
    無不同，此亦屬法律變更，而修正後刑法並非較有利於行為
    人。
(四)被告所為上揭2 犯行，其中偽造公印文犯行係於95年7 月1
    日刑法修正施行前，行使偽造特種文書犯行係修正後所為，
    應分論併論，各應依修正前刑法第41條第1 項前段及修正後
    第47條第1 項前段規定各諭知易科罰金折算標準。又刑法第
    41條第1 項前段關於易科罰金折算標準部分：修正前刑法第
    41條第1 項前段規定：「犯最重本刑為5 年以下有期徒刑之
    刑之罪，而受6 月以下有期徒刑或拘役之宣告，因身體、教
    育、職業、家庭之關係或其他正當事由，執行顯有困難者，
    得以1 元以上3 元以下折算1 日，易科罰金。」；又被告行
    為時之易科罰金折算標準，修正前罰金罰鍰提高標準條例第
    2 條前段（現已刪除）規定，就其原定數額提高為100 倍折
    算1 日，因此被告行為時之易科罰金折算標準，應以銀元
    300 元折算1 日，經折算為新臺幣後，應以新臺幣900 元折
    算1 日。惟修正後刑法第41條第1 項前段則規定：「犯最重
    本刑為5 年以下有期徒刑之刑之罪，而受6 月以下有期徒刑
    或拘役之宣告者，得以新臺幣1,000 元、2,000 元、3,000
    元折算1 日，易科罰金。」。另該條第2 項由「併合處罰之
    數罪，均有前項情形，其應執行之刑逾6 月者，亦同。」修
    正為「前項規定於數罪併罰，其應執行之刑未逾6 月者，亦
    適用之」此項修正屬科刑規範事項之變更，其得否易科罰金
    及折算標準為裁判時所應諭知，亦屬法律變更。比較修正前
    後之易科罰金折算標準，仍以修正前之規定，較有利於被告
    。
(五)綜合上述各條文修正前、後之比較，揆諸前揭最高法院決議
    及修正後刑法第2 條第1 項前段、後段規定之「從舊、從輕
    」原則，就上開被告於95年7 月1 日前所為之犯行，自應適
    用被告行為時之法律，即修正前刑法之相關規定，予以論處
    ，而被告於95年11月22日所為之行使偽造外僑居留證部分，
    其犯罪時間係在刑法修正公布施行後，自應適用修正後之現
    行刑法。又沒收為從刑之一種，本件依修正後刑法第2 條第
    1 項之規定就被告行使偽造外僑居留證部分之主刑比較結果
    ，應適用裁判時（即修正後）之法律，已如前述，依從刑附
    屬於主刑之原則，自不得就新舊法予以割裂適用，應一律適
    用修正後之法律。
六、附記事項二：扣案之偽造外僑居留證1 張，為被告所有且供
    犯罪所用，業經被告供承在卷，應依修正後刑法第38條第1
    項第2 款規定宣告沒收。至該外僑居留證上偽造之「內政部
    印」之公印文1 枚，附於外僑居留證無從分離且已併同沒收
    ，故不另依法諭知沒收公印文，該外僑居留證上李明祥（
    SAE MIE PHAIROT ）所有之照片1 張，亦已因沒收外僑居留
    證而包括在內，無須重複為沒收之諭知，併此敘明。
七、應適用之法條：刑事訴訟法第455 之2 條第1 項、第455 條
    之4 第2 項、第455 條之8 ，修正後刑法第2 條第1 項前段
    第28條、第216 條、第212 條、第38條第1 項第2 款，修正
    前刑法第218 條第1 項、第28條、第41條第1 項前段、第51
    條第5 款，罰金罰鍰提高標準條例第1 條前段，修正前罰金
    罰鍰提高標準條例第2 條。
八、本判決除有刑事訴訟法第455 條之4 第1 項第1 款、第2 款
    、第4 款、第6 款、第7 款所定情形之一，或違反同條第2
    項規定者外，不得上訴。如有前述得上訴之情形，得自收受
    判決送達之日起10日內，向本院提出上訴書狀，上訴於第2
    審法院。
本案經檢察官柯怡如到庭執行職務
中    華    民    國    95    年    12    月    22   日
                      臺灣桃園地方法院刑事第五庭
                          法  官  陳月雯
以上正本證明與原本無異。
                          書記官  吳瓊英
中    華    民    國    95    年    12    月    27    日
附錄本案論罪科刑法條之全文：
中華民國刑法第216條
（行使偽造變造或登載不實之文書罪）
行使第210 條至第215 條之文書者，依偽造、變造文書或登載不
實事項或使登載不實事項之規定處斷。
中華民國刑法第212條
（偽造變造特種文書罪）
偽造、變造護照、旅券、免許證、特許證及關於品行、能力服務
或其他相類之證書、介紹書，足以生損害於公眾或他人者，處1
年以下有期徒刑、拘役或3 百元以下罰金。
中華民國刑法第218條
（偽造盜用公印或公印文罪）
偽造公印或公印文者，處 5 年以下有期徒刑。
盜用公印或公印文足以生損害於公眾或他人者，亦同。


司法院資訊處製作；財團法人民間司法改革基金會備份。
